臺灣高雄地方法院刑事判決　　　　　　　94年度訴字第1438號
公　訴　人　臺灣高雄地方法院檢察署檢察官
被　　　告　乙○○
上列被告因違反廢棄物清理法案件，經檢察官提起公訴（94年度
偵字第6622號），本院判決如下：
    主  文
乙○○共同未依廢棄物清理法第四十一條第一項規定領有廢棄物
清除許可文件，從事廢棄物清除，累犯，處有期徒刑壹年貳月。
    事  實
一、乙○○前於民國89年間因竊盜案件，經本院判處有期徒刑1
    年，並經臺灣高等法院高雄分院駁回上訴確定，甫於91年10
    月20日縮刑期滿執行完畢，猶不知悔改，自94年3 月3 日起
    受僱於丙○○擔任營業大貨車司機，而丙○○係車號382-GX
    號營業大貨車車主，並將上開大貨車靠行高貿汽車貨運有限
    公司。詎渠等2 人均明知從事廢棄物清除業務者，應向直轄
    市、縣（市）主管機關或中央主管機關委託之機關申請核發
    公民營廢棄物清除機構許可文件後，始得受託清除廢棄物，
    未經許可者，不得從事廢棄物清除之工作，且其等均未向主
    管機關申請核發廢棄物清除機構許可文件，乃為獲取少許利
    益，竟共同基於清除廢棄物之犯意聯絡，於93年3 月17日某
    時許，因姓名年籍不詳陳姓成年男子以電話聯繫丙○○，欲
    以1 天新台幣（下同）8,000 元之代價託其清除廢棄物，丙
    ○○即指示乙○○駕駛上開大貨車，前往高雄縣鳳山市○○
    ○路捷運工地載運，並載至坐落高雄縣橋頭鄉○○段174 地
    號之土地上棄置，而乙○○亦明知丙○○所指示之載運物為
    內含廢土、磚塊、塑膠袋、廢水泥袋、廢木材、廢保麗龍、
    廢水管、廢便當盒、廢玻璃瓶及垃圾之建築廢棄物，惟仍載
    運上開廢棄物至上開高雄縣橋頭鄉○○段174 地號土地上棄
    置，而於同日下午1 時45分許，乙○○甫傾倒所載運之上開
    廢棄物1 車於上開空地時，為警當場查獲，始知悉上情。
二、案經高雄縣政府警察局湖內分局報告臺灣高雄地方法院檢察
    署檢察官偵查起訴。
    理  由
一、訊據被告乙○○固坦承：伊確實未領得廢棄物清除之許可文
    件，並受雇主丙○○之指示於上開時地傾倒載運物等事實，
    惟否認有何違反廢棄物清理法之犯行，辯稱：載運物係廢泥
    土，伊並不知道內有廢棄物，伊所為係依據雇主丙○○之指
    示云云。
二、經查：
    (一)被告自94年3 月3 日起受僱於丙○○擔任營業大貨車司機
      ，而丙○○係車牌號碼382-GX號營業大貨車車主，並將該
      車靠行高貿汽車貨運有限公司，渠等均未向主管機關申請
      核發廢棄物清除機構許可文件，嗣於94年3 月17日某時許
      由丙○○指示被告駕駛上開大貨車，前往高雄縣鳳山市○
      ○○路捷運工地載運上開廢棄物至高雄縣橋頭鄉○○段17
      4 地號土地棄置，甫傾倒1 車廢棄物完畢，即為警當場查
      獲等情，業據被告於警詢、偵查及本院審理時自承不諱（
      警卷第2 至5 頁、偵卷第12、13頁、本院卷第33頁參照）
      ，並有高貿汽車貨運有限公司刑事陳報狀附汽車買賣合約
      書、汽車新領牌照登記書、汽車過戶登記書各1 紙（本院
      卷第41至44頁參照）、行動電話通聯資料1 份（本院卷第
      46至60頁參照）、土地所有權狀1 紙（本院卷第65頁參照
      ）、派車單影本1 紙（警卷第10頁參照）、行車執照影本
      1 紙（警卷第11頁參照）及查獲現場照片12張（警卷第21
      至26頁參照）在卷可稽，應堪認定為真實。
    (二)至被告雖辯稱：載運物係廢泥土，伊並不知道有廢棄物云
      云，惟依據內政部訂頒「營建剩餘土石方處理方案」規定
      ，營建剩餘土石方包含：「建築工程、公共工程及建築物
      拆除工程所產生之廢土石方、磚瓦、混凝土塊。」另依據
      行政院86年12月31日台86內字第52109 號函示，明確認定
      剩餘土石方、磚瓦、混凝土塊為有用資源，非屬廢棄物範
      圍。營建剩餘土石方如依「營建剩餘土石方處理方案」規
      定合法處理者，均不以廢棄物認定。惟如未依規定辦理而
      隨意棄置，致染環境者，仍為違反「廢棄物清理法」之
      行為；又營建剩餘土石方如夾雜大量鋼筋、木料等非「營
      建剩餘土石方處理方案」所適用範圍，則應屬建築廢棄物
      ，有行政院環境保護署90年3 月28日（90）環署廢字第00
      17715 號函示明確。又按依「營建剩餘土石方處理方案」
      第貳點規定，如除前述資源物質外，尚包含施工所附帶產
      生之金屬屑、玻璃碎片、塑膠類、木屑、竹片、紙屑、瀝
      青等廢棄物，即不屬於該方案之適用範圍。依本件查獲現
      場相片所呈：被告為警查獲由捷運工地載運至上開查獲地
      點之廢棄物，除廢土、磚塊外，尚包含塑膠袋、廢水泥袋
      、廢木材、廢保麗龍、廢水管、廢便當盒、廢玻璃瓶及垃
      圾等廢棄物，且未分類處理，顯為一般建築廢棄物甚明（
      警卷第21至26頁參照）；再依被告遭查扣之出車單上記載
      載運物品為垃圾，益足佐證被告明知其所載運之物品為廢
      棄物（警卷第10頁參照）。是被告上開所辯，顯係事後卸
      責之詞，不足採信。綜上所述，被告確有違反廢棄物清理
      法之犯行，故本件事證明確，被告犯行堪以認定。
三、按一般事業廢棄物係指由事業所產生有害事業廢棄物以外之
    廢棄物；而所謂事業，係指農工礦廠 (場)、營造業、醫療
    機構、公民營廢棄物清除處理機構、事業廢棄物共同清除處
    理機構、學校或機關團體之實驗室及其他經中央主管機關指
    定之事業；廢棄物清理法第2 條第1 項第2 款第2 目、第3
    項分別定有明文。本件查獲之廢棄物係屬建築廢棄物，已說
    明如前，從而查獲之廢棄物，屬同法規範之一般事業廢棄物
    一節，應堪認定。次按廢棄物清理法第46條第1 項第4 款以
    未依同法第41條第1 項規定領有廢棄物清除、處理許可文件
    從事廢棄物貯存、清除、處理或未依廢棄物清除、處理許可
    文件內容貯存、清除、處理廢棄物為要件。所謂「貯存」，
    指一般廢棄物於清除、處理前，放置於特定地點或貯存容器
    、設施內之行為，「清除」則指一般廢棄物之收集、運輸行
    為，至「處理」則包含(1)中間處理：指一般廢棄物在最終處
    置前，以物理、化學、生物、熱處理、堆肥或其他處理方法
    ，改變其物理、化學、生物特性或成分，達成分離、減積、
    去毒、固化或安定之行為。(2)最終處置：指將一般廢棄物以
    安定掩埋、衛生掩埋或封閉掩埋之行為。(3)再利用：一般廢
    棄物做為原料、材料、燃料、填土或其他經中央主管機關及
    目的事業主管機關認定之用途行為，此有行政院環境保護署
    發布之「一般廢棄物貯存清除處理方法及設施標準」可資參
    酌。查被告乙○○自捷運工地載運建築廢棄物至上開空地傾
    倒，自屬廢棄物清理法所規範之「清除」行為。是核被告所
    為，係違反廢棄物清理法第46條第1 項第4 款前段之未依廢
    棄物清理法第41條第1 項規定領有廢棄物清除許可文件，從
    事廢棄物清除罪。又被告與其雇主丙○○就所犯上開犯行，
    有犯意之聯絡及行為之分擔，均為共同正犯。查被告前於民
    國89年間因竊盜案件，經本院判處有期徒刑1 年，並經臺灣
    高等法院高雄分院駁回上訴確定，甫於91年10月20日縮刑期
    滿執行完畢，有被告臺灣高等法院被告前案紀錄表1 份在卷
    可按，被告前受有期徒刑執行完畢，於5 年以內再犯本件最
    重本刑為有期徒刑以上之罪，為累犯，應依刑法第47條之規
    定加重其刑。爰審酌被告未經主管機關許可，為圖私利而擅
    自從事廢棄物清除工作，並任意傾倒廢棄物，破壞周遭環境
    ，影響土地品質，惟其犯後坦承部分犯行，態度尚可，且僅
    有1 次犯行，犯罪情節非重，造成危害亦非重大等一切情狀
    ，量處如主文所示之刑，以資懲戒。
據上論斷，應依刑事訴訟法第299條第1項前段，廢棄物清理法第
46條第1項第4款，刑法第11條前段、第28條、第47條，判決如主
文。
本案經檢察官甲○○到庭執行職務。
中　　華　　民　　國　　94　　年　　11　　月　　15　　日
                  刑事第四庭    審判長法  官  郭玫利
                                      法  官  陳明呈
                                      法  官  陳振嘉
如不服本判決，應於判決送達後10日內，向本院提出上訴狀。
以上正本證明與原本無異。
中　　華　　民　　國　　94　　年　　11　　月　　15　　日
                                      書記官  顏宗貝
附錄本判決論罪科刑法條：
廢棄物清理法第46條第1 項第4 款
有下列情形之一者，處1 年以上5 年以下有期徒刑，得併科新臺
幣300 萬元以下罰金：
四　未依第41條第1 項規定領有廢棄物清除、處理許可文件，從
    事廢棄物貯存、清除、處理，或未依廢棄物清除、處理許可
    文件內容貯存、清除、處理廢棄物。
